臺灣高等法院民事裁定　　　　　　　　 100年度抗字第1360號
抗　告　人　許嘉真
上列抗告人因與相對人吳翊正等間返還溢領價金事件，聲請訴訟
參加，對於中華民國100年8月18日臺灣臺北地方法院99年度重訴
字第601號裁定，提起抗告，本院裁定如下：
      主  文
抗告駁回。
抗告費用新臺幣一千元由抗告人負擔。
      理  由
一、抗告人於原法院聲請及本院抗告意旨略以：伊於民國79年間
    曾參與訴外人生統工程事業股份有限公司（下稱生統公司）
    與相對人吳翊正之父吳讚盛，有關臺北市○○區○○段與虎
    林段574地號等土地開發案，已陸續投資達新臺幣（下同）7
    ,000萬元。嗣該開發案因故生變，伊向生統公司與吳讚盛請
    求還款，並轉而向吳讚盛之子即相對人吳翊正為請求及協調
    解決紛爭。雙方遂同意由相對人吳翊正於92年9月22日代理
    吳讚盛與伊簽訂和解書（下稱系爭和解書），並於和解書約
    定生統公司、吳讚盛代理人吳翊正同意出售臺北市○○區○
    ○段、虎林段574等地號持分土地所得之總價金1/10抵償伊
    之上開7,000萬元之債權，如上開土地持分未出售完畢之土
    地，生統公司、吳讚盛代理人吳翊正如有土地持分登記時，
    伊亦有1/10之登記權利等。伊曾執系爭和解書向相對人吳翊
    正請求給付均獲得勝訴判決確定。系爭和解書約定所指出售
    「土地」之總價金及「土地」持分，係基於臺灣臺北地方法
    院士林分院（下稱士林地院）80年度簡上字第109號和解筆
    錄附表所示土地範圍。伊為相對人吳翊正之債權人，因請求
    之範圍及金額，與相對人吳翊正等間之本件返還溢領價金等
    訴訟之判決結果有關，伊於本件訴訟自有法律上利害關係，
    為輔助相對人吳翊正一造而聲請參加訴訟。詎原法院裁定竟
    駁回伊訴訟參加之聲請，於法未合。爰聲明廢棄原法院裁定
    。
二、按就兩造之訴訟有法律上利害關係之第三人，為輔助一造起
    見，於該訴訟繫屬中，得為參加，民事訴訟法第58條第1項
    定有明文。惟當事人對於第三人之參加，得聲請法院駁回，
    民事訴訟法第60條第1項前段亦有明文。所謂第三人就兩造
    之訴訟，有法律上利害關係，指兩造訴訟之訴訟標的法律關
    係與其他主要爭點，與第三人法律上地位，有前提與結論之
    關係而言。賦予具備此關係之第三人參加訴訟，第三人即能
    利用兩造之訴訟程序，陳述有利主張及提出證據，使法院於
    裁判時，可併就與第三人利害有關事項，作成更週延判斷，
    一方面該裁判對於第三人而言，較有說服力，可促使第三人
    依訴訟結果履行之意願，進而一舉解決當事人與第三人間紛
    爭，減少第三人提起後訴訟機會，節省有限之司法資源。另
    一方面，即使第三人仍提起後訴訟，亦可避免僅依兩造攻防
    而作成判斷之前訴訟裁判，對於後訴訟法院產生事實上影響
    力，對第三人預存不利心證之缺點。對於公益及第三人利益
    之維護，均有裨益，此為法律賦予第三人參加訴訟權利之基
    礎。反之，若兩造訴訟之結果，僅足使第三人在情感上、經
    濟上或其他層面受影響者，第三人即非有法律上利害關係之
    人，自無使其參加訴訟必要。例如，因債務人敗訴，債權人
    受償比例減小，經濟上受影響，即不能准其訴訟參加。
三、本件相對人吳翊正於100年7月26日具狀聲請原法院駁回抗告
    人之訴訟參加等情，有該書狀可參（見原法院卷(三)223頁）
    ，是原法院即應審酌抗告人之訴訟參加，是否具備法律上利
    害關係之要件，合先敘明。查依抗告人所主張，其因本件訴
    訟結果所受之利害關係，乃其為相對人吳翊正之債權人，因
    請求之範圍及金額均係基於相對人吳翊正與吳明謙等間之返
    還溢領價金訴訟，此判決結果將涉及其對相對人吳翊正請求
    之範圍及金額，而聲請參加訴訟等語。然縱認抗告人所陳述
    者為真實，抗告人依系爭和解書對於生統公司、吳讚盛代理
    人即相對人吳翊正，有出售臺北市○○區○○段、虎林段57
    4等地號持分土地所得總價金1/10之請求權，如上開土地持
    分未出售完畢，抗告人亦有1/10之登記請求權一節（系爭和
    解書見原法院卷(三)170頁），抗告人對於相對人吳翊正之上
    開權利，並不會因相對人吳翊正與吳明謙等間之返還溢領價
    金訴訟之結果而受影響，即不具備法律上之利害關係。至於
    相對人吳翊正於本案中是否獲得勝訴判決，影響抗告人日後
    對於相對人吳翊正受償之範圍，是對於抗告人而言，純屬經
    濟上受影響，揆諸前揭說明，本件不符合訴訟參加之要件，
    不能准抗告人為訴訟參加。是原法院認抗告人對於相對人吳
    翊正之本件訴訟勝負結果，欠缺法律上之利害關係，而駁回
    參加訴訟，核無不合。本件抗告意旨指摘原法院裁定不當，
    求為廢棄，為無理由，應予駁回。
四、據上論結，本件抗告為無理由，依民事訴訟法第95條、第78
    條，裁定如主文。
中    華    民    國   100    年    9     月    29    日
                  民事第十六庭
                        審判長法  官  王聖惠
                              法  官  傅中樂
                              法  官  呂淑玲
正本係照原本作成。
本裁定除以適用法規顯有錯誤為理由外，不得再抗告。如提起再
抗告，應於收受後10日內委任律師為代理人向本院提出再抗告狀
。並繳納再抗告費新台幣１千元。
中    華    民    國   100    年    9     月    29    日
                              書記官  明祖全